【裁判字號】    97,判,561
【裁判日期】    970612
【裁判案由】    進口貨物核定完稅價格
【裁判全文】
最  高  行  政  法  院  判  決
                                       97年度判字第561號
上  訴  人  商榮有限公司
代  表  人  甲○○
訴訟代理人  張名賢  律師
被 上訴 人  財政部基隆關稅局
代  表  人  乙  ○
上列當事人間進口貨物核定完稅價格事件，上訴人對於中華民國
95年7月6日臺北高等行政法院94年度訴字第3470號判決，提起上
訴，本院判決如下：
    主  文
原判決廢棄，發回臺北高等行政法院。
    理  由
一、上訴人於民國93年10月11日委由訴外人均達報關有限公司向
    被上訴人報運進口澳洲產製FROZEN BEEF HONEYCOMB TRIPE
    （冷凍牛肚）1批（報單號碼：第AW/BA/93/S328/9010號）
    ，原申報價格為CFR USD 0.73/LBR，經被上訴人依行為時（
    下同）關稅法第18條第1項規定，按上訴人應申報之事項，
    先行徵稅驗放，事後再加審查。嗣據財政部關稅總局驗估處
    （以下簡稱驗估處）查價結果，改按CFR USD 1/LBR核估，
    被上訴人乃據以增估補稅。上訴人不服，申經復查結果，未
    獲准變更，提起訴願，亦遭決定駁回後，提起行政訴訟，經
    原審以94年度訴字第3470號判決（下稱原判決）駁回。上訴
    人仍不服，遂提起本件上訴。
二、上訴人起訴主張：被上訴人不區分貨物品質、交易條件，一
    概謂系爭貨物之合理行情價格為「單一價格」CFR USD 1/LB
    R，無視於合理行情價格介於CFR USD 0.42/LBR至CFR USD 1
    .28/LBR之間之事實，所為處分違反經驗法則甚明。被上訴
    人提出之資料僅有進出口資料報表、驗估處94年1月3日(94)
    總驗核（五堵）字第2號函及關稅總局之談話紀錄，惟上開
    函釋並非查價文件，顯見欠缺驗估處查價之相關證據。本院
    90年度判字第1743號判決對於類似之「低報價格逃漏關稅」
    判決，亦為撤銷原處分，可供參考。又系爭貨物於國內有多
    數人進口，此觀卷附之進出口資料報表即知，且上訴人於國
    內銷售之價格亦有銷貨統一發票附卷可稽，理應有國內銷售
    價格可查。再者，關稅法第29條第5項亦明定海關對納稅義
    務人提出之交易文件或其內容之真實性或正確性存疑，於納
    稅義務人提出說明後，「海關仍有合理懷疑者」者，始可排
    除依當事人申報之價格核定。本件被上訴人係對於上訴人申
    報之「交易價格」存有懷疑，不符關稅法第29條第5項規定
    。準此，被上訴人不按法定順序類似貨物價格、國內銷售價
    格、計算價格、查得價格，逕以查得價格予以核定，顯有違
    誤等語，為此，訴請將訴願決定、復查決定及原處分均撤銷
    。
三、被上訴人則以：上訴人所檢附之匯出匯款賣匯水單所載金額
    與進口報單申報之金額不符，其雖解釋餘款為付羊肉等之費
    用，惟未能提出合理說明證實原申報價格即為實際交易價格
    ，尚無法按關稅法第29條予以核估，且系爭來貨非屬規格化
    產品，查無合於關稅法第31條「同樣貨物」之交易資料，而
    93年8月至10月期間自國外進口與本件稅則號別相同之貨物
    僅本件1筆，故亦無關稅法第32條規定即「類似貨物」之交
    易價格資料可資適用，又依本案進口後國外出口日期93年9
    月28日前後30日稅則號別均為0504.00.29.20-4類似貨物之
    進出口資料報表，其中多份報單申報之價格均在CFR USD1.0
    5/LBR以上，尚較本件原核估價格CFR USD 1/LBR為高，基於
    行政救濟利益變更禁止原則，亦不得改按關稅法第33條規定
    以「國內銷售價格」核估，復因無同法第34條「計算價格」
    之相關資料可引用，故其依關稅法第35條規定，依查得之價
    格資料以合理之方法核估完稅價格，於法並無不合等語，資
    為抗辯，求為判決駁回上訴人之訴。
四、原審斟酌全辯論意旨及調查證據結果，以：（一）上訴人於
    復查及訴願階段雖據提出COMMERCIAL INVOICE商業發票、匯
    出匯款交易憑單及貨款預付收執、統一發票等相關文件，作
    為本件真正交易價格之證明，惟關稅法第29條第5項明定「
    海關對納稅義務人提出之交易文件或其內容之真實性或正確
    性存疑，納稅義務人未提出說明或提出說明後，海關仍有合
    理懷疑者，視為無法按本條規定核估其完稅價格。」，是海
    關並非在進口人已提出「交易價格」資料時，即應無條件接
    受，否則，若依上訴人應以「交易價格」作為先位認定標準
    之主張，則關稅法之查價、增估補稅制度，即無存在餘地。
    上訴人所稱適用關稅法第29條第5項規定之前提要件必係對
    「交易文件」之真實性有所懷疑，但不及於「交易價格」云
    云，非惟將交易文件與交易價格割裂，且苟其未有交易文件
    ，又從何得知其交易價格，所言有違一般國際貿易習慣及營
    業常規，委無可採。且本件既經被上訴人查得CFR USD 1/LB
    R，並經驗估處洽詢上訴人，而上訴人復未能就其原申報價
    格即為實際交易價格提出積極證據加以證明，自無關稅法第
    29條第1項規定之適用甚明。（二）至上訴人所稱被上訴人
    原處分內容並未引據查證方法、查證對象、查證之標準或查
    驗報告附卷一節，經查被上訴人固未提出相關資料證明其於
    核估價格前確已通知上訴人提出說明，其程序是否全無瑕疵
    ，雖有可議，然依行政程序法第103條第7款規定，參以上訴
    人於復查時業已提出其「交易價格」即COMMERCIAL INVOICE
    商業發票、匯出匯款交易憑單及貨款預付收執、統一發票等
    文據資料，是本件行政處分之程序縱或容有不當之情形，亦
    不生違法之結果，況被上訴人及驗估處於復查訴願程序中皆
    已通知上訴人提出說明並給予其陳述意見之機會，是本件自
    有依關稅法施行細則第13條規定給予其合理申辯之機會；又
    被上訴人於本件言詞辯論時亦就所謂「查得之合理價格」詳
    予說明除依關稅法第29條規定及「進出口統計資料調印報表
    」為參考外，另以驗估處調查報告及依CFR USD 1/LBR單一
    價格查核本件暨另案貨名為HONEYCOMB TRIPE進口報單號碼
    ：第AW/BE/93/Y684/7543號等件，提出進出口統計資料調印
    報表及上開進口報單影本為證，其查估方法及參據資料自屬
    明確，縱於調查過程中未予透明化，亦難謂其泛稱無據，上
    訴人所言殊有誤解。（三）本件來貨為FROZEN BEEF HONEYC
    OMB TRIPE（冷凍牛肚），非屬規格化產品，查無合於關稅
    法第31條「同樣貨物」之交易資料，而93年8月至10月期間
    自國外進口與本件稅則號別相同之貨物僅本件1筆，故亦無
    關稅法第32條規定即「類似貨物」之交易價格資料可資適用
    ；而蜂巢牛犢乃牛雜部分價位最高者，為眾所周知之事，上
    訴人雖就匯出匯款賣匯水單所載金額與進口報單申報之金額
    不符之點聲稱部分款項為付羊肉等之費用，惟迄未提出任何
    合約及相關資料以實其說，自難信為實在，且所稱其他羊肉
    進口報單既係另案進口，益徵與本件無涉，所言殊無足取；
    是被上訴人依本案進口後國外出口日期93年9月28日前後30
    日稅則號別均為0504.00.29.20-4類似貨物之進出口資料報
    表，其中多份報單申報之價格均在CFR USD 1.05/LBR以上，
    較本件原核估價格CFR USD 1/LBR為高，基於行政救濟利益
    變更禁止原則，亦不得改按關稅法第33條規定以「國內銷售
    價格」核估，復因無同法第34條「計算價格」之相關資料可
    引用，則被上訴人參以相同貨名HONEYCOMB TRIPE進口報單
    號碼：第AW/BE/93/Y684/7543號另件案件，價格亦為CFR US
    D 1/LBR，有該進口報單等影本在卷可佐，再參照「進出口
    統計資料調印報表」，按關稅法第35條規定，依查得之價格
    資料以合理之方法核估完稅價格，並無不當，所為處分自非
    無憑等由，而駁回上訴人在原審之訴。
四、本院查：
(一)依關稅法第35條規定，海關依據查得之資料，以合理方法核
    定進口貨物之完稅價格，係以未能依同法第29條、第31條至
    第34條核定進口貨物之完稅價格為要件。本件被上訴人依關
    稅法第35條規定，依查得之價格資料以合理之方法核估上訴
    人進口貨物之完稅價格，而予以增估補稅，自應符合上述要
    件。
(二)原判決認上訴人有關稅法第29條第5項「海關對納稅義務人
    提出之交易文件或其內容之真實性或正確性存疑，納稅義務
    人未提出說明或提出說明後，海關仍有合理懷疑者，視為無
    法按本條規定核估其完稅價格」之情形，係以「上訴人雖就
    匯出匯款賣匯水單所載金額與進口報單申報之金額不符之點
    聲稱部分款項為付羊肉等之費用，惟迄未提出任何合約及相
    關資料以實其說，自難信為實在」為據。惟上訴人於原審言
    詞辯論時提出之辯論意旨狀，主張匯款賣匯水單所載金額係
    包括本件進口貨物之金額，及另件羊肉進口之金額，並提出
    此羊肉進口報單發票、函文為證(原審卷第92頁至第100頁)
    。原判決指上訴人「迄未提出任何合約及相關資料以實其說
    」，已與卷內證據資料不符，其對上訴人上開有利之重要攻
    擊防禦方法，未敘明不採之理由，有判決不備理由之當然違
    背法令。
(三)原判決採信被上訴人之主張，認定本件進口貨物無類似貨物
    之交易價格資料，卻又認「本案進口後國外出口日期93年9
    月28日前後30日稅則號別均為0504.00.29.20-4『類似貨物
    』之進出口資料報表，其中多份報單申報之價格均在CFR US
    D 1.05/LBR以上」，即有類似貨物之交易價格，判決理由矛
    盾。
(四)原判決採信被上訴人所為本件進口貨物之合理價格為CFR US
    D 1/LBR之主張，係以被上訴人提出之「進出口統計資料調
    印報表」(此報表包含原判決提及之另案貨名為HONEYCOMB T
    RIPE，號碼為第AW/BE/93/Y684/7543號之進口報單)為重要
    依據。惟上訴人於原審，以書狀及於準備程序、言詞辯論時
    一再主張依據上開「進出口統計資料調印報表」所載，類似
    貨物之進口價格為介於CFR USD 0.42/LBR～1.28/LBR之間」
    ( 原審卷第35頁、第38頁、第39頁、第106頁)，對於此項攸
    關本件進口貨物之完稅價格(無論是以類似貨物之交易價格
    或合理價格核定)之重要攻擊防禦方法，原判決未敘明不採
    之理由，此部分亦有理由不備之違法。
(五)綜上所述，原判決有判決不備理由及理由矛盾之違背法令事
    由，其為上訴意旨所指摘，是上訴人求予廢棄，為有理由。
    因原判決違背法令影響事實之確定及判決結果，自應由本院
    將原判決廢棄，發回原審法院更為審理。又「法人、中央及
    地方機關、非法人之團體，應由其代表人或管理人為訴訟行
    為。」「解散之公司除因合併、分割或破產而解散外，應行
    清算。」「解散之公司，於清算範圍內，視為尚未解散。」
    「前條解散之公司，在清算時期中，得為了結現務及便利清
    算之目的，暫時經營業務。」「公司之清算，以全體股東為
    清算人。但本法或章程另有規定或經股東決議，另選清算人
    者，不在此限。」「清算人應於就任後15日內，將其姓名、
    住所或居所及就任日期，向法院聲報。」「（第1項）清算
    人有數人時，得推定1人或數人代表公司，如未推定時，各
    有對於第三人代表公司之權。關於清算事務之執行，取決於
    過半數之同意。（第2項）推定代表公司之清算人，應準用
    第83條第1項之規定向法院聲報。」「公司變更章程、合併
    、解散及清算，準用無限公司有關之規定。」行政訴訟法第
    27條第2項、公司法第24條、第25條、第26條、第79條、第8
    3條、第85條及第113條分別定有明文。依經濟部網站上「公
    司登記資查詢」顯示，上訴人於95年1月間解散，則上訴人
    進入清算程序，甲○○是否為上訴人之清算人，而有代表上
    訴人之權限，原審法院更為審理時，應予查明，併此指明。
五、據上論結，本件上訴為有理由，依行政訴訟法第256條第1項
    、第260條第1項，判決如主文。
中    華    民    國    97    年    6     月    12    日
                    最高行政法院第三庭
                        審判長法官  黃  璽  君
                              法官  鄭  小  康
                              法官  劉  介  中
                              法官  黃  本  仁
                              法官  吳  東  都
以  上  正  本  證  明  與  原  本  無  異
中    華    民    國    97    年    6     月    13    日
                              書記官  莊  俊  亨


司法院資訊處製作；財團法人民間司法改革基金會備份。
